臺灣高雄地方法院刑事判決　　　　　　　96年度易字第1166號
公　訴　人　臺灣高雄地方法院檢察署檢察官
被　　　告　乙○○
　　　　　　戊○○
上列被告因詐欺案件，經檢察官提起公訴（96年度調偵字第12號
），本院判決如下：
    主  文
乙○○共同連續犯詐欺取財罪，處有期徒刑壹年，減為有期徒刑
陸月，如易科罰金，以銀元佰元即新臺幣玖佰元折算壹日。緩
刑年。並應為附表二所示之事項。
戊○○共同犯詐欺取財罪，處有期徒刑陸月，減為有期徒刑月
，如易科罰金，以銀元佰元即新臺幣玖佰元折算壹日。緩刑貳
年。並應為附表二所示之事項。
    事  實
一、乙○○為歐世堡國際有限公司（下稱歐世堡公司）負責人，
    與戊○○係夫妻，明知歐世堡公司經營狀況不佳，已無力支
    付貨款，竟基於意圖為自己不法所有之犯意聯絡，於民國93
    年10月間某日，由戊○○出面向丁○○經營之梵谷國際有限
    公司（下稱梵谷公司）叫貨，並佯稱：該批貨物並非零售，
    係轉手與其他廠商，必定有差額可賺，屆時賺錢會先償還貨
    款云云。並由戊○○開立面額為新臺幣（下同）15萬元之本
    票2 紙作為擔保，使丁○○誤為乙○○及戊○○會將轉售之
    貨款，先為清償其貨款，遂交付價值295,523 元之貨物與歐
    世堡公司。詎乙○○、戊○○事後既未償還貨款，亦避不見
    面，丁○○始知受騙。
二、又乙○○承上開意圖為自己不法所有之概括犯意，於93年10
    月上旬間某日，由報紙廣告，向姓名年籍不詳之成年人，以
    1 張3000元之代價取得如附表所示之支票後，明知該等支票
    係屆期無法兌現之空頭支票，即俗稱芭樂票，於附表所示之
    時間，持向丙○○借款，並佯稱該等支票係客票，保證如期
    兌現云云。致丙○○陷於錯誤，乃持向銀行票貼，共借款87
    萬6480元後轉予乙○○。嗣該等支票屆期提示遭退票，丙○○始知受騙。
三、案經丁○○、丙○○訴由臺灣高雄地方法院檢察署檢察官偵
    查起訴。
    理  由
壹、程序方面
一、按「證人、鑑定人依法應具結而未具結者，其證言或鑑定意
    見，不得作為證據」，刑事訴訟法第158 條之3 定有明文。
    而同法第159 條之1 第2 項雖規定，被告以外之人於偵查中
    向檢察官所為之陳述，除顯有不可信之情況者外，得為證據
    。惟該被告以外之人（含共同被告、共犯、被害人、證人等
    ），於偵查中向檢察官所為之陳述，性質上仍屬傳聞證據（
    即審判外之陳述），然因檢察官依法有訊問被告、證人及鑑
    定人之權，證人、鑑定人且須「具結」，而檢察官向被告以
    外之人所取得之陳述，原則上均能遵守法律規定，不致違法
    取供，其可信性極高，為兼顧理論與實務，因而規定除顯有
    不可信之情況者外，得為證據（參考刑事訴訟法第159 條之
    1 立法理由）。但被告以外之人於偵查中向檢察官所為之陳
    述，仍應依法具結，始有證據能力（最高法院94年度台上字
    第1644號判決要旨參照）。經查證人丁○○於95年6 月20日
    於偵查中向檢察官所為之陳述，係就待證事實有重要關係之
    親身知覺、體驗事實所為之陳述，即居於證人之地位，依上
    開規定，自應依同法第186 條第1 項規定命其具結，使證人
    知悉其有據實陳述之義務，以擔保其證言之真實性，該供述
    證據始具證據能力，惟檢察官並未踐行人證之法定訊問程序
    ，揆諸前揭規定，上開檢察官訊問證人丁○○時依法應令其
    具結而未具結之訊問筆錄，不得作為證據。
二、按被告以外之人於審判外之言詞或書面陳述，除法律有規定
    者外，不得作為證據，刑事訴訟法第159 條第1 項固定有明
    文。惟被告以外之人於審判外之陳述，雖不符同法第159 條
    之1 至之4 之規定，而經當事人於審判程序同意作為證據，
    法院審酌該言詞陳述或書面陳述作成時之情況，認為適當者
    ，亦得為證據，同法第159 條之5 亦有明文。查證人丙○○
    於檢察事務官詢問時之陳述，為審判外之陳述而屬傳聞證據
    ，暨其他相關具傳聞性質之證據資料，公訴人及被告於本院
    準備程序及審判程序中對於前述證人於檢察事務官詢問時之
    陳述暨其他相關具傳聞性質之證據資料之證據能力，均表示
    同意作為證據。本院審酌證人陳述及證據資料作成時之情況
    ，核無違法取證或其他瑕疵，認為以之作為證據為適當，上
    開證人於審判外之陳述及相關證據資料，自得做為證據，合
    先敘明。
貳、實體方面
一、上開犯罪事實，業經被告乙○○於本院準備程序及審理中均
    坦承不諱，被告戊○○則於本院審理時亦坦承在卷，核與證
    人即被害人丁○○於本院結證稱：當時乙○○信用已經不好
    ，他（即丁○○）有跟戊○○說要有把握再來擔保，戊○○
    說有把握才簽本票等語、證人丙○○於檢察事務官詢問時及
    偵查中證述：乙○○以附表所示之支票，佯稱客票，向她借
    錢，她拿票向銀行票貼，沒有收利息等語相符；並有應收帳
    款對帳單簡要影本1 張（見偵卷三第39頁）、戊○○簽發之
    本票影本2 張（見偵卷六第5 頁）、支票影本及退票理由單
    影本各4 紙（見偵卷一第6 至8 頁），足見被告2 人上開自
    白核與事實相符，應可採信。本案事證明確，被告2 人犯行
    足堪認定，應依法論科。
二、按行為後法律有變更者，適用行為時之法律。但行為後之法
    律有利於行為人者，適用最有利於行為人之法律，刑法第2
    條第1 項定有明文（刑法第2 條係規範行為後法律變更所生
    新舊法律比較適用之準據法，是刑法第2 條本身雖經修正，
    但該條文既屬適用法律之準據法，本身尚無比較新舊法之問
    題，應逕適用裁判時之刑法第2 條規定以決定適用之刑罰法
    律）。又比較時應就罪刑有關之共犯、未遂犯、想像競合犯
    、牽連犯、連續犯、結合犯，以及累犯加重、自首減輕暨其
    他法定加減（如身分加減）與加減例等一切規定，綜其全部
    罪刑之結果而為比較（最高法院95年第8 次刑事庭會議決議
    參照）。查被告2 人行為後，與本案有關之刑法第33條第5
    款罰金刑、第56條連續犯等規定，業於94年2 月2 日修正公
    布，自95年7 月1 日起施行，茲就比較情形分述如下：
  (一)本件被告2 人所犯刑法第339 條第1 項詐欺取財罪之法定刑
    有罰金刑之規定，而依被告行為時之刑法第33條第5 款規定
    ，罰金刑為銀元1 元（即新臺幣3 元）以上；但被告2 人行
    為後之現行刑法第33條第5 款係規定罰金刑為新臺幣1000元
    以上，以百元計算之，經比較修正前、後關於科處罰金刑之
    最低刑度規定，自應以被告2 人行為時之刑法較有利於被告
    2 人。
  (二)按「連續數行為而犯同一之罪名者，以一罪論，但得加重其
    刑至二分之一」，修正前刑法第56條定有明文，此條文經修
    正刪除。亦即被告基於概括犯意所為之數行為，自95年7 月
    1 日起已不再成立連續犯而得論以一罪，而應依具體行為之
    性質論罪。查本件乙○○所為之多次詐欺取財之犯行，均發
    生於新法施行之前，相距尚未逾月，時間均甚緊接，所犯者
    係構成要件相同之罪名，主觀上顯各基於概括犯意而為，應
    均構成連續犯，依修正前刑法第56條規定，論以1 罪，對乙○○較為有利。
  (三)綜上全部比較結果，本件情形，顯以修正前之規定較有利於
    被告，揆諸上揭說明，應一體適用被告2 人行為時即修正前
    之規定，予以論處。
三、核被告2 人所為，係犯修正前刑法第239 條第1 項詐欺取財
    罪。被告2 人就上開犯行事實一，有犯意聯絡及行為分擔，
    為共同正犯【按「行為後刑法條文經修正，惟無有利、不利
    情形（刑法第15條、第28條、第30條之文字修正，第55條但
    書、第59條實務見解之明文化），應適用裁判時法。」最高
    法院95年9 月14日第5 次刑事庭臨時庭長會議決議參照】。
    又乙○○先後多次詐欺取財犯行，時間緊接，所犯犯罪構成
    要件相同之罪名，顯係基於概括犯意反覆實施，屬連續犯，
    依連續犯之規定，論以一罪，並依法加重其刑。爰審酌被告
    2 人，於公司經營陷入困境，不知檢討經營方向，竟利用與
    合作廠商交易之機，明知所收取之貨款將償還其他債務，無
    法支付合作廠商之貨款，竟佯稱所收取貨款會先用以支付本
    次貨款，並由戊○○開立本票而為擔保，以此騙取合作廠商
    之貨物，又乙○○明知由報紙廣告，以低價購得之票據，並
    無兌現之可能，竟持以向告訴人丙○○以客票名義借款，行
    為均甚可議，且其犯罪所得非微，惟告訴人業已同意被告2
    人依附表二所示方式履行民事賠償後原諒被告2 人（見本院
    卷第75頁），並審酌被告2 人犯後於本院坦承犯行，態度良
    好且深具悔意等一切情狀，量處如主文所示之刑。又被告2
    人上開犯罪時間在96年4 月24日以前，所犯為刑法第339 條
    第1 項之罪，合於減刑條件，爰依中華民國96年罪犯減刑條
    例第2 條第1 項第3 款、第7 條規定減為如主文所示之刑。
    又「犯最重本刑為五年以下有期徒刑以下之刑之罪，依本條
    例規定減為六月以下有期徒刑、拘役者，應於為減刑裁判時
    ，併諭知易科罰金折算之標準。」同條例第9 條定有明文。
    又被告行為時之刑法第41條第1 項前段及罰金罰鍰提高標準
    條例第2 條（現已刪除）係規定以銀元100 至300 元折算1
    日（即以新臺幣300 元至900 元折算1 日），而被告2 人行
    為後之現行刑法第41條第1 項前段，則係規定以新臺幣1000
    元、2000元或3000元折算1 日，是經比較修正前、後之易科
    罰金折算標準，應以行為時即修正前之規定，較有利於被告
    ，故依刑法第2 條第1 項前段之規定，自應適用修正前刑法
    第41條第1 項前段之規定，諭知易科罰金之折算標準。本院
    考量本件犯罪情節之輕重及乙○○係高職畢業、任服務業、
    家庭經濟狀況為貧寒、戊○○係高中畢業、無業、家庭經濟
    狀況為小康等情況（見警詢筆錄基本資料欄），諭知如主文
    所示易科罰金之折算標準。另被告2 人，5 年以內均未曾因
    故意犯罪受有期徒刑以上刑之宣告，此有臺灣高等法院被告
    前案紀錄表在卷可憑，告訴人與被告2 人已達成和解，有和
    解書2 紙在卷可按，足認被告2 人經此論罪科刑之教訓，應
    知所警惕，信無再犯之虞，所宣告之刑以暫不執行為適當，
    爰併宣告乙○○緩刑3 年，戊○○緩刑2 年，以勵自新（依
    最高法院95年第8 次刑事庭會議決議，犯罪在新法施行前，
    新法施行後，緩刑之宣告，應適用新法第74條之規定，併此
    敘明）。又緩刑宣告，得斟酌情形，命犯罪行為人向被害人
    支付相當數額之財產或非財產上之損害賠償，修正後刑法第
    74條第2 項第3 款亦定有明文，被告2 人均與告訴人達成和
    解，已如前述，其中給付部分為：(一)被告乙○○願給付丙○○55萬7263元。給付方法：自96年8 月10日起按月於每月10
    日各給付1 萬元至全部清償完畢為止。(二)被告戊○○願給付
    丁○○30萬元。給付方法：自96年8 月10日起按月於每月10
    日各給付5000元至全部清償完畢為止。本院斟酌告訴人權益
    之保障，並給予被告2 人自新機會，認於被告2 人緩刑期間
    課予上開負擔，乃為適當，依據雙方和解書內容，併予宣告
    令被告向被害人為如和解內容之給付。
據上論斷，應依刑事訴訟法第299 條第1 項前段，刑法第2 條第
1 項前段、第28條、第74條第1 項第1 款、第2 項第3 款，修正
前刑法第41條第1 項前段、第56條、第339 條第1 項，罰金罰鍰
提高標準條例第1 條前段，廢止前罰金罰鍰提高標準條例第2 條
，中華民國96年罪犯減刑條例第2 條第1 項第3 款、第7 條、第
9條，判決如主文。
本案經檢察官甲○○到庭執行職務。
中　　華　　民　　國　　96　　年　　8 　　月　　22　　日
                  刑事第十四庭審判長  法　官  蔡廣昇
                                      法  官  謝雨真
                                      法  官  施介元
以上正本證明與原本無異。
如不服本判決應於收受本判決後10日內向本院提出上訴書狀，並
應敘述具體理由，如未敘述上訴理由者，應於上訴期間屆滿後20
日內補提理由書狀於本院（均須按他造當事人之人數附繕本）「
切勿逕送上級法院」。
中　　華　　民　　國　　96　　年　　8 　　月　　22　　日
　　　　　　　　　　　　　　　　　    書記官  謝群育
附錄本判決認罪科刑法條
中華民國刑法第339條第1項
意圖為自己或第三人不法之所有，以詐術使人將本人或第三人之
物交付者，處5 年以下有期徒刑、拘役或科或併科1 千元以下罰
金。
附表一：
┌──┬────┬─────┬───┬────┬──────┐
│編號│金融機構│票號      │票面金│ 到期日 │丙○○向銀行│
│    │        │          │額(新 │        │票貼轉借金額│
│    │        │          │臺幣) │        │(新臺幣)    │
│    │        │          │      │        │            │
├──┼────┼─────┼───┼────┼──────┤
│ 1  │臺南區中│BR0000000 │37萬  │93.10.15│30萬480元   │
│    │小企業銀│          │5600元│        │            │
│    │行      │          │      │        │            │
├──┼────┼─────┼───┼────┼──────┤
│ 2  │陽信商業│AB0000000 │5萬   │93.11.02│5萬3600元   │
│    │銀行    │          │3600元│        │            │
├──┼────┼─────┼───┼────┼──────┤
│ 3  │新竹國際│AA0000000 │35萬  │93.11.04│28萬4800元  │
│    │商業銀行│          │6000元│        │            │
├──┼────┼─────┼───┼────┼──────┤
│ 4  │歸仁鄉農│FA0000000 │29萬  │93.11.30│23萬7600元  │
│    │會      │          │7000元│        │            │
└──┴────┴─────┴───┴────┴──────┘
附表二：
(一)被告乙○○願給付丙○○新臺幣（下同）55萬7263元。給付方
  法：自96年8 月10日起，按月於每月10日各給付1 萬元，至全
  部清償完畢為止。
(二)被告戊○○願給付丁○○30萬元。給付方法：自96年8 月10日
  起，按月於每月10日各給付5000元，至全部清償完畢為止。
